臺灣新北地方法院板橋簡易庭民事簡易判決
110年度板簡字第2555號
原      告  王丕爕  
訴訟代理人  康瑜玲  
被      告  吳懿峰  
上列當事人間請求確認本票債權不存在事件，本院於民國111年1
月6日言詞辯論終結，判決如下：
    主      文
確認被告就如附表所示之本票，對原告之本票債權不存在。
訴訟費用新臺幣壹仟元由被告負擔。
    事實及理由
壹、程序部分：
    按確認法律關係之訴，非原告有即受確認判決之法律上利益
    者，不得提起之；確認證書真偽或為法律關係基礎事實存否
    之訴，亦同，民事訴訟法第247條第1項定有明文。所謂即受
    確認判決之法律上利益，係指法律關係之存否不明確，原告
    主觀上認其在法律上之地位有不安之狀態存在，且此種不安
    之狀態，能以確認判決將之除去者而言，若縱經法院判決確
    認，亦不能除去其不安之狀態者，即難認有受確認判決之法
    律上利益。查，本件被告持記載原告簽發如附表所示之本票
    (下稱系爭本票)向本院聲請本票裁定，業經本院以110年度
    司票字第9847號本票裁定（下稱系爭本票裁定）准予強制執
    行確定，並經本院調閱上開卷宗確認無訛。系爭本票既由被
    告持有且行使票據權利，而原告否認被告就系爭本票之債權
    ，兩造就系爭本票債權存否顯已發生爭執，如不訴請確認，
    原告在私法上之地位將有受侵害之危險，則原告提起本件確
    認本票債權不存在之訴，即有確認之法律上利益。
貳、實體方面：
一、原告主張：被告執有以原告名義所簽發如附表所示本票(下
    稱系爭本票)，經本院裁定准予強制執行在案。原告從未簽
    發系爭本票，被告所執有以原告名義所簽發之系爭本票，顯
    係他人所偽造。爰依非訟事件法第195條之規定，對被告提
    起確認本票債權不存在之訴，並聲明：確認被告就持有如附
    表所示之本票，對原告之本票債權不存在。
二、被告則以：當初訴外人王秋香即原告之女向被告借款新臺幣
    (下同)5萬元時，被告要求王秋香須找他人擔保，嗣後王秋
    香便交付被告系爭本票，確實不知何人簽署「王丕爕」3字
    。並聲明：原告之訴駁回。
三、不爭執事項：被告持系爭本票向本院聲請准許強制執行，經
    本院於110年11月12日以110年度司票字第9847號裁定得為強
    制執行。
四、本院之判斷
    本件原告主張被告就系爭本票對原告之本票債權不存在，為
    被告否認，並以前揭情詞置辯，是本件所應審酌之事項厥為
    ：㈠、系爭本票是否經原告親自或授權他人簽名、蓋章？㈡、
    原告以系爭本票上其簽名、印文係遭他人偽造為由，請求確
    認被告就系爭本票對原告之本票債權不存在，有無理由？茲
    析述如下：
㈠、系爭本票是否經原告親自或授權他人簽名、蓋章？
  ⒈被告應就原告簽發系爭本票負舉證責任按本票本身是否真實
    ，即是否為發票人所作成，應由執票人負證明之責，故發票
    人主張本票係偽造，對執票人提起確認本票係偽造或本票債
    權不存在之訴者，應由執票人就本票為真正之事實，先負舉
    證責任。本件原告主張系爭本票非其所簽發，自應由被告就
    系爭本票上「王丕爕」之簽名、指印為真正之事實，負舉證
    責任。
  ⒉經查，原告主張系爭本票非原告簽發之事實，經本院核對原
    告於臺灣台北地方法院所屬民間公證人忠孝聯合事務所之橫
    式簽名文書上「王丕爕」之簽名筆跡（見本院卷第31至45頁
    ）及原告於新北○○○○○○○○印鑑變更登記申請書上之橫式簽名
    文書上「王丕爕」之簽名筆跡（見本院卷第47頁）及原告於
    新北○○○○○○○○印鑑證明申請書上之橫式簽名文書上「王丕爕
    」之簽名筆跡（見本院卷第49頁）及原告立約之收據上之直
    式簽名文書上「王丕爕」之簽名筆跡（見本院卷第51至53頁
    ），其筆跡均相符，而上開文件書寫之筆跡與系爭本票發票
    人欄「王丕爕」之簽名筆跡（見本院110年度司票字9847號
    卷）互核參對，不論在運筆、勾勒、結構、慣性轉折、字形
    等筆劃關連及組織方式之特徵均屬迥異，顯非出自同一人之
    筆跡甚明，難認系爭本票是原告所簽發。是被告既未舉證證
    明系爭本票由原告合法簽發，本院審酌前揭證據資料，堪信
    原告前揭主張為真，是應認系爭本票上「王丕爕」之簽名並
    非原告親自或授權他人簽名，系爭本票未經發票人即原告合
    法簽發。
㈡、原告以系爭本票上其簽名、印文係遭他人偽造為由，請求確
    認被告就系爭本票對原告之本票債權不存在，有無理由？　
    承前所述，被告既無法舉證證明系爭本票係由原告親自簽發
    或授權他人簽名，則原告主張系爭本票非其所簽發，其不負
    票據債務人之責任，並依非訟事件法第195條第1項請求確認
    被告就系爭本票之債權不存在，為有理由，應予准許。　
五、綜上所述，原告請求確認被告持有以原告名義為發票人如附
    表所示系爭本票，對原告之本票債權不存在，為有理由，應
    予准許。
六、訴訟費用負擔之依據：民事訴訟法第78條。本件訴訟費用額
    ，依後附計算書確定如主文第2項所示金額。
中　　華　　民　　國　　111 　年　　1 　　月　　21　　日
                  臺灣新北地方法院板橋簡易庭
                              法  官  吳孟竹
計    算    書
項        目          金      額（新臺幣）      備    註
第一審裁判費                   1,000元
合        計                   1,000元
以上正本係照原本作成。
如不服本判決，應於送達後20日內，向本院提出上訴狀並表明上
訴理由，如於本判決宣示後送達前提起上訴者，應於判決送達後
20日內補提上訴理由書（須附繕本）。如委任律師提起上訴者，
應一併繳納上訴審裁判費。
中　　華　　民　　國　　111 　年　　1 　　月　　21　　日
                              書記官  呂亞馨
附表：系爭本票
編號 發票人 發票日(民國) 到期日(民國) 面額 (新臺幣) 票據號碼  1 王丕爕 110年8月19日 110年8月28日 50,000元 CH0000000